臺灣高等法院臺中分院刑事判決　　　　95年度上訴字第2854號
上　訴　人　臺灣彰化地方法院檢察署檢察官
被　　　告　甲○○
　　　　　　　　　　（另案於臺灣彰化監獄執行中）
上列上訴人因被告毒品危害防制條例案件，不服臺灣彰化地方法
院95年度訴字第1553號中華民國95年10月27日第一審判決（起訴
案號：臺灣彰化地方法院檢察署95年度毒偵字第3137號），提起
上訴，本院判決如下：
    主  文
上訴駁回。
    事  實
一、甲○○前因施用毒品（第一、二級毒品）案件，先送強制戒
    治，並由臺灣彰化地方法院檢察署檢察官提起公訴，經本院
    於民國（下同）92年3月18日，以92年度上訴字第167號分別
    判處有期徒刑1年、8月，並定應執行刑為有期徒刑1年6月確
    定（強制戒治於92年10月25日執行完畢）；其另犯竊盜案件
    ，經臺灣彰化地方法院院於91年11月29日，以91年度易字第
    959號判處有期徒刑1年2月確定；及犯贓物案件，經臺灣彰
    化地方法院於92年3月17日，以91年度易字第1175號判處有
    期徒刑4月確定，上開案件經接續執行後，於94年11月25日
    縮短刑期假釋出監，嗣其假釋遭撤銷（現在執行上開案件之
    殘刑部分）。而其前揭強制戒治執行部分，則於92年10月16
    日執行完畢釋放。詎其仍未戒除毒癮，復於5年內基於施用
    第一級毒品之犯意，於95年7月10日16時許，在其彰化縣二
    林鎮○○里○○路18之6號住處，以將第一級毒品海洛因粉
    末置入注射針筒內加水後，再以針筒注射手臂血管之方式，
    施用第一級毒品海洛因1次。嗣於95年7月11日凌晨1時50分
    許，因另案竊盜案件為警查獲，經其同意採其尿液檢驗後，
    結果呈現嗎啡陽性反應，始查悉上情。
二、案經彰化縣警察局二林分局報請臺灣彰化地方法院檢察署檢
    察官偵查起訴。
        理     由
一、本案被告甲○○（以下簡稱為被告）對於上開犯罪事實，已
    於原審法院與本院審理時，均坦白承認，被告經採尿送驗均
    呈嗎啡陽性反應，亦有彰化縣警察局二林分局委託檢驗尿液
    代號與真實姓名對照認證表、彰化縣警察局二林分局查獲毒
    品案件採驗尿液登記簿及詮昕科技股份有限公司95年7月21
    日第00000000號濫用藥物尿液檢驗報告各1紙附卷可稽。足
    徵被告之自白與事實相符。再被告前因施用毒品案件，先送
    強制戒治，並由臺灣彰化地方法院檢察署檢察官提起公訴，
    經本院於92年3月18日，以92年度上訴字第167號分別判處有
    期徒刑1年、8月，並定應執行刑為有期徒刑1年6月確定（強
    制戒治於92年10月25日執行完畢）；此有臺灣高等法院被告
    全國前案紀錄表各一份在卷可參。綜上，本件事證明確，被
    告上開施用毒品之犯行，應堪認定。
二、按海洛因係毒品危害防制條例第2條第2項第1款所規定之第
    一級毒品，不得非法持有、施用，被告違反上開規定，非法
    持有進而施用海洛因，核被告所為，係犯毒品危害防制條例
    第10條第1項之施用第一級毒品罪。至於被告非法持有第一
    級毒品之低度行為，已被其非法施用第一級毒品之高度行為
    所吸收，應不另論罪。原審經審酌被告有多項前科紀錄，素
    行不佳，且有多次毒品前科，並經法院判刑在案（如前述）
    ，仍未能戒除毒癮，暨其施用毒品之動機、目的、方法、不
    知珍惜身體、所生危害，暨犯後坦承犯行、態度尚佳等一切
    情狀。乃適毒品危害防制條例第10條第1項，量處如原審主
    文所示之刑。核其認事用法均無違誤，量刑亦稱妥適。公訴
    人上訴意旨指訴被告上開所犯係屬「集合犯」部分，為本院
    所不採取（理由詳如後述），本件上訴人提起上訴，難認有
    理由，本件判決應予維持。
三、退併部分：
（一）臺灣彰化地方法院檢察署檢察官移送併案審理意旨略以：
      被告基於施用第一級毒品海洛因之犯意，另自本件判決前
      之95年7月間某日起，以1至3日施用1次之頻率，至95年10
      月7日上午7、8時許止，在其位於彰化縣二林鎮○○里○
      ○路18之6號住所等處，施用第一級毒品海洛因多次，現
      由該檢察官以95年度毒偵第4091號偵辦中。按學理上「包
      括一罪」概念中，與施用毒品之犯罪型態較有關聯者，應
      屬「集合犯」之態樣，此即依一般社會通念，特定犯罪行
      為具有反覆實施之特性，立法者於制定刑罰法律之初，亦
      已認知該種行為類型之反覆性，而有意藉由法條中客觀構
      成要件之行為要素，涵括上開具有反覆實施特性之數個犯
      罪行為，仍僅接受一次刑法之評價為已足。施用毒品犯罪
      通常極易成癮，一旦身染毒癮，即有於短時內密集施用之
      傾向，是就業已成癮之施用毒品者而言，如將個別施用行
      為在刑法上逐一評價並分別論處罪刑，恐係無視於該種犯
      罪類型反覆實施之特性，而有使行為人承受過度且顯不相
      當刑罰之疑慮。此乃立法者於制定毒品危害防制條例第10
      條第1、2項施用第一、二級毒品罪時所已知，參諸同條例
      就施用毒品者另有施予觀察、勒戒或強制戒治等戒除毒癮
      之保安處分，其理自明，將此反覆多次施用毒品犯行列入
      「集合犯」範疇而論以包括一罪，尚稱合理。本件被告以
      1至3日施用1次毒品海洛因之頻率觀之，尚符合反覆多次
      施用毒品海洛因之行為。是本件同一被告所涉施用第一級
      毒品海洛因之犯行，與該案判決之犯行，係屬實質上一罪
      ，依審判不可分之法理，該案應為起訴效力所及。是同一
      被告所涉施用第一級毒品海洛因之犯行，應為起訴效力所
      及，應移送本院併案審理等語。
（二）惟查：修正前刑法第56條連續犯之規定，已自95年7月1日
      起廢除。本案被告在95年7月1日之後又施用第一級毒品海
      洛因之犯行，既在原刑法第56條連續犯之規定被廢除之後
      ，又非本案檢察官起訴書所起訴之犯罪事實，自非本案起
      訴效力所及，本院尚屬無從併予審理。至於檢察官移送併
      辦意旨雖指述上開移送併案部分，與被告經本院判決認定
      之施用第一級毒品海洛因犯行，係屬「集合犯」。惟學理
      上所謂之「集合犯」，係指刑事法若干犯罪態樣，本質上
      具有反覆、延續實行之特徵，依社會通念於客觀上亦認為
      符合一個反覆、延續性之行為觀念，故立法時乃特別歸類
      ，並將之定為犯罪構成要件之行為要素，而於刑法評價認
      應僅成立一罪之犯罪（如經營、從事業務等等行為概念）
      而言。檢察官以被告未戒除毒癮，即認上開移送本院併案
      審理部分，與被告經本院判決認定之上開施用第一級毒品
      海洛因犯行，係屬「集合犯」之實質上一罪，此項法律上
      之見解為本院所不採認。上開移送本院併辦之該部分，應
      退回由檢察官另為適當之處分，併此敘明。
據上論斷，應依刑事訴訟法第368條，判決如主文。
本案經檢察官乙○○到庭執行職務。
中　　華　　民　　國　　96　　年　　1 　　月　　17　　日
            刑事第十一庭  審判長法　官　陳　朱　貴
                                法　官　郭　同　奇
                                法　官　何　志　通
上列正本證明與原本無異。
如不服本判決應於收受送達後十日內向本院提出上訴書狀，其未
敘述上訴之理由者並得於提起上訴後十日內向本院補提理由書（
均須按他造當事人之人數附繕本）。
                                書記官　林　桂　鳳
中　　華　　民　　國　　96　　年　　1　　月　　18 　日
